臺灣橋頭地方法院民事簡易判決
111年度橋簡字第499號
原      告  林芳蘭  
訴訟代理人  陳同利  
被      告  黃程鈺  

訴訟代理人  黃藝仁  
上列當事人間請求損害賠償事件，本院於民國111年9月20日言詞
辯論終結，判決如下：
    主  文
原告之訴及假執行之聲請均駁回。
訴訟費用由原告負擔。
    事實及理由
一、原告主張：原告前經由仲介李惠君聯繫，與被告接洽購買被
    告所有位於高雄市○○區○○○巷00000號2樓房屋（下稱系爭房
    屋），並於民國110年5月16日簽訂買賣契約書，嗣於同年6
    月19日辦理過戶。兩造於系爭房屋於110年6月19日交屋當天
    ，在系爭房屋發現該屋和室天花板有裂痕、地板與瓷磚相間
    處有咖啡色水漬、浴室地板有積水情形，因被告保證修繕，
    原告始同意交屋，但被告交屋後即置之不理，經原告履次推
    促均藉故拖延，於110年7、8月間更因連日豪雨，和室上方
    天花板因漏水裂開，積水滲透家具、地板，原告為此整日舀
    除積水、心力交瘁。嗣經李惠君及代書蔡秀芬居中協調，兩
    造合意由原告先找人修繕，再向被告請款，並在履約保證款
    項中扣除新臺幣（下同）50,000元之尾款（下稱系爭保留款
    ），用以支付修繕款項，原告遂在110年9月30日委請合冠工
    程行修繕漏水，支出修繕費用新臺幣（下同）54,900元，又
    因漏水導致原告必須拆除、復原和室天花板與地板，支出39
    ,000元，另被告隱瞞房屋漏水導致原告因漏水受有嚴重損失
    ，為此心力交瘁，受有重大損害，請求慰撫金150,000元，
    以上合計243,900元，爰依民法第184條、第195條第1項、第
    213條第1項、第227條、第227條之1、第354條、第359條、
    第360條等規定提起本件訴訟，請法院擇一為有利判決。聲
    明:被告應給付原告243,900元及自起訴狀繕本送達翌日起至
    清償日止，按週年利率5%計算之利息。
二、被告則以：兩造買賣房屋之事是由訴外人即被告之父黃藝仁
    處理，被告先前未曾發現系爭房屋有漏水問題，110年6月19
    日交屋時適逢多日大雨才發現此事，當時黃藝仁即向原告表
    示可待漏水處理完之後再交屋，但經仲介、代書協調，雙方
    決定先交屋並保留50,000元之系爭保留款作為尾款，等被告
    修繕完畢後，再將該筆款項給付被告。被告從交屋日後就積
    極協調廠商修繕漏水，並透過仲介轉知原告，但原告卻表示
    不信任被告所找廠商，並表示欲以系爭保留款自行修繕，但
    因此與兩造先前協議由被告修繕不符，且被告預估修繕費用
    約僅35,000元，被告不同意此事，原告竟未經被告同意就自
    行雇工修繕，故被告就上開漏水問題並無故意過失，原告違
    反兩造當日協議不讓被告修繕，並自行雇工修繕，亦不可歸
    責被告，原告請求損害賠償自屬無據。況縱認原告可請求被
    告給付修繕費用，被告應得於上述50,000元之範圍內為抵銷
    等語，資為抗辯。聲明:原告之訴駁回。
三、本院之判斷:
(一)原告主張其前經由仲介李惠君聯繫，與被告接洽購買被告所
    有系爭房屋，雙方於前述時間簽訂買賣契約，嗣於同年6月1
    9日辦理過戶，兩造於系爭房屋於110年6月19日交屋時發現
    系爭房屋有前述水漬、積水等情形，兩造為此約定從系爭房
    屋買賣價金中扣留系爭保留款，而原告已於110年9月30日委
    請合冠工程行修繕漏水等事實，有不動產買賣契約書、系爭
    房屋照片、不動產買賣價金履約保證申請書、不動產登記謄
    本、漏水照片、修繕照片、估價單、收據可參（本院卷第15
    至59頁），且未據被告爭執，堪以認定。
(二)經查:
 1、有關兩造發現漏水問題及協議處理之經過，證人即仲介李惠
    君於本院審理時證稱: 系爭房屋交屋日正好下大雨，和室旁
    邊三角窗有漏黑水，原告不知道該如何處理，我們就建議保
    留50,000元在履保那邊，等被告處理好再付款，後來可能條
    件沒有談好，被告認為打3針就好，原告認為要打十幾針，
    又因漏水嚴重，原告還跟我租屋，原告就自己修，交屋當時
    除了修繕漏水以外，我沒有聽到討論要修繕和室的事情等語
    （本院卷第186至188頁）、證人即代書蔡秀芬於本院審理時
    證稱:系爭房屋交屋當天我有去，有看到窗戶旁邊及衛浴漏
    水，本來有人提出不交屋，但我們建議保留尾款50,000元，
    等賣方處理好漏水之後再撥款，當時沒有針對因漏水產生的
    其他損害要如何處理等問題，系爭保留款目前仍在履保帳戶
    內，要買賣雙方同意才會撥款等語（本院卷第189至191頁）
    。考量前述2位證人證述內容大致相符，且其等分別為居中
    處理買賣事宜之仲介、代書，應無為了偏袒兩造任何一方，
    甘冒偽證罪風險為不實證述之理由，其等證述應屬可信。是
    依證人之證述，可知本件經過是兩造於系爭房屋交屋時發現
    漏水，並在當天經仲介及代書協調，作出「由被告修繕漏水
    ，修繕完成後原告再給付系爭保留款」之協議後完成交屋，
    而後來被告有找廠商處理並提出修繕方式，但原告對被告提
    出之修繕方式不滿意，原告遂自行找廠商修繕，進而衍生本
    件糾紛。
 2、按「因故意或過失，不法侵害他人之權利者，負損害賠償責
    任。故意以背於善良風俗之方法，加損害於他人者亦同。 
    違反保護他人之法律，致生損害於他人者，負賠償責任。但
    能證明其行為無過失者，不在此限。」、「不法侵害他人之
    身體、健康、名譽、自由、信用、隱私、貞操，或不法侵害
    其他人格法益而情節重大者，被害人雖非財產上之損害，亦
    得請求賠償相當之金額。其名譽被侵害者，並得請求回復名
    譽之適當處分。」民法第184條、第195條第1項各有明文。
    又按「因可歸責於債務人之事由，致為不完全給付者，債權
    人得依關於給付遲延或給付不能之規定行使其權利。 因不
    完全給付而生前項以外之損害者，債權人並得請求賠償。」
     、「債務人因債務不履行，致債權人之人格權受侵害者，
    準用第一百九十二條至第一百九十五條及第一百九十七條之
    規定，負損害賠償責任。」民法第227條、227條之1分別著
    有規定。原告雖依上開規定主張被告應賠償其漏水修復費用
    、和室復原費用及精神賠償，但上開規定均以被告符合法律
    所規定的可歸責要件為前提，而依前開說明，兩造於交屋當
    時就已知道系爭房屋漏水，並於討論後就此作成協議，被告
    並無積極欺騙或消極隱瞞漏水之情形，且依證人李惠君之前
    開證述，顯示被告後來並未拒絕處理漏水，此與黃藝仁與李
    惠君之對話紀錄顯示黃藝仁曾陸續於110年7月1日曾向李惠
    君表示「牆壁漏水的部分我負責處理好、浴室漏水的部分我
    補貼他1萬元」；被告於110年7月3日向李惠君表示「買方不
    同意我去修繕漏水的部分嗎」、於110年8月5日向李惠君表
    示「麻煩你幫我問一下買方希望我怎麼處理；是要我去處理
    漏水還是直接金額補貼；如果是金額補貼到底是多少錢」等
    語（本院卷第171至173頁、第188頁）亦相符合，自難僅因
    原告不認同被告之修繕方式，決定自行修繕漏水，即認被告
    有何故意、過失、背於善良風俗或違反保護他人法律之情形
    存在（蓋兩造既然已經說好是由被告修繕，如果被告修繕後
    仍然無法解決問題，自應負其未能履行約定之法律責任，但
    在無證據可確認被告的處理方式有誤之前，無法認定原告有
    權拒絕被告修繕），是原告依侵權行為、不完全給付之法律
    關係而為前述主張，尚非有據。
 3、按「物之出賣人對於買受人，應擔保其物依第三百七十三條
    之規定危險移轉於買受人時無滅失或減少其價值之瑕疵，亦
    無滅失或減少其通常效用或契約預定效用之瑕疵。但減少之
    程度，無關重要者，不得視為瑕疵。」、「買賣因物有瑕疵
    ，而出賣人依前五條之規定，應負擔保之責者，買受人得解
    除其契約或請求減少其價金。但依情形，解除契約顯失公平
    者，買受人僅得請求減少價金。」、「買賣之物，缺少出賣
    人所保證之品質者，買受人得不解除契約或請求減少價金，
    而請求不履行之損害賠償；出賣人故意不告知物之瑕疵者亦
    同。」民法第354、359、360條分別定有明文。經查:
 (1)系爭房屋當天尚未交屋前，兩造就發現前述漏水問題存在，
    故上開瑕疵於危險移轉時就已存在，被告應依上開規定負瑕
    疵擔保之責。查原告提出之合冠工程行開立之單據共有3張
    ，其中本院卷第93頁下方之「免用發票收據」（下稱甲單據
    ）之10,000元部分（浴室抓漏修復部分）與該頁上方「估價
    單」所載10,000元重疊，該2張單據要請求的總共就是「免
    用發票收據」之金額54,900元（包括浴室抓漏修復10,000元
    、天花板和室拆運9,900元、防水施工35,000元）；而本院
    卷第94頁金額39000元之估價單（下稱乙單據）是和室、天
    花板因漏水受損蓋回去之回復費用等事實，有上開單據可參
    ，且為原告所自陳（本院卷第139至140頁）。又合冠工程行
    前曾單獨開立一張防水施工35,000元之估價單（本院卷第16
    3頁），原告曾透過仲介將該估價單傳給被告，該估價單之
    內容後來已被甲單據包括在內（即甲單據所載防水施工之35
    ,000元），亦為原告所自陳（本院卷第140頁）。故綜觀上
    開單據及原告主張，本件原告依上開單據請求之金額應可區
    分為浴室漏水修復10,000元（下稱A款項）、漏水修復35,00
    0元（和室附近區域漏水，下稱B款項）、和室拆除及回復費
    用48,900元（9,900+39,000，下稱C款項）。
 (2)原告請求A款項10,000元部分，被告曾表示同意，為被告所
    不爭執（本院卷第139頁）。B款項部分，有上述單據可參，
    且依黃藝仁與李惠君之前述對話紀錄，顯示李惠君曾將35,0
    00元之防水施工單據傳給黃藝仁，黃藝仁回覆表示「修繕費
    用我出35,000元」等語（本院卷第174頁），可見被告當時
    對於此筆修復漏水之費用亦未爭執，原告此部分主張共45,0
    00元應屬可採。
 (3)原告雖另請求被告給付C款項，但依原告主張，本件是交屋
    後之110年7、8月間才因連日豪雨導致和室區域大量積水、
    天花板裂開，亦即此部分並非交屋當時房屋本身的瑕疵（漏
    水），而是因為瑕疵所衍生之損害。而依民法第360條規定
    ，原告依瑕疵擔保規定請求損害賠償，要以被告有故意不告
    知瑕疵或保證品質為前提，但本件從前述買賣經過觀之，無
    從認定被告有此行為，原告主張被告應賠償此部分支出，尚
    非有據。
 4、原告支出系爭房屋修復漏水費用45,000元，雖屬被告應依瑕
    疵擔保規定負責範疇。惟按二人互負債務，而其給付種類相
    同，並均屆清償期者，各得以其債務，與他方之債務，互為
    抵銷，民法第334條第1項定有明文。又按因條件成就而受不
    利益之當事人，如以不正當行為阻其條件之成就者，視為條
    件已成就，民法第101條第1項定有明文。兩造前約定系爭房
    屋之買賣價金尾款50,000元，要等到被告將漏水修復完成後
    ，再從履保帳戶撥款給被告，已如前述。故被告得對原告行
    使該筆50,000元債權，是以被告完成修繕漏水為停止條件，
    然而原告卻在被告並未不修繕的情況下，自行將漏水修繕完
    畢，導致被告已不可能去修繕一個已經不存在的瑕疵，應認
    原告在欠缺正當理由的情況下，阻止被告完成上述付款條件
    ，依上開規定應視為條件已成就。故被告已對原告取得50,0
    00元之價金債權，且該債權已屆清償期，被告辯稱其得以之
    抵銷，自非無據。從而，被告得就上開對原告之50,000元債
    權，於45,000元額度內與原告前開對被告之債權互為抵銷，
    故被告無須再給付原告款項。
四、綜上所述，原告主張被告應給付原告243,900元及自起訴狀
    繕本送達翌日起至清償日止，按週年利率5%計算之利息，為
    無理由，應予駁回。原告之訴既經駁回，其假執行聲請應併
    予駁回。
五、本件事證已臻明確，兩造其餘主張陳述及所提之證據，經審
    酌後於本件判決結果無影響，爰不逐一論述，附此敘明。
六、訴訟費用負擔之依據：民事訴訟法第78條。
中　　華　　民　　國　　111 　年　　10　　月　　6 　　日
                  橋頭簡易庭  法      官    呂維翰
以上正本與原本相符。
如不服本判決，應於送達後20日內，向本院提出上訴狀並表明上
訴理由，如於本判決宣示後送達前提起上訴者，應於判決送達後
20日內補提上訴理由書（須附繕本）。
中　　華　　民　　國　　111 　年　　10　　月　　6 　　日
                              書  記  官    薛如媛